【裁判字號】    95,交訴,32
【裁判日期】    950731
【裁判案由】    過失致死
【裁判全文】
臺灣雲林地方法院刑事協商判決          95年度交訴字第32號
公  訴  人  臺灣雲林地方法院檢察署檢察官
被      告  丙○○
                    國民
上列被告因過失致死案件，經檢察官提起公訴（95年度偵字第26
99號），檢察官聲請法院改依協商程序而為判決，本院認為適當
，同意由受命法官獨任進行協商判決程序，判決如下：
    主  文
丙○○從事業務之人，因業務上之過失致人於死，處有期徒刑
月，如易科罰金，以銀元佰元即新臺幣玖佰元折算壹日，緩刑
貳年。
一、犯罪事實要旨：
    丙○○係草嶺建設實業有限公司（以下稱草嶺公司）董事長
    之特助兼司機，平日駕駛車輛接送草嶺公司董事長外出，為
    從事駕駛業務之人。於民國（下同）95年05月06日晚間，丙
    ○○駕駛車牌號碼7830-LE 號自用小貨車，搭載草嶺公司董
    事長至雲林縣古坑鄉荷苞村荷苞111 號訪友，抵達該處時，
    原應注意汽車停車時，於顯有妨害他車通行之處所，不得停
    車，當時為夜間，丙○○理當格外注意隨意停車將影響其他
    車輛之行車安全，而依當時情形，別無不能注意之情事，竟
    疏未注意將車停放於草嶺公司董事長上開友人住處前道路旁
    ，部分車體佔據該處機車專用道，將原本寬為2 公尺之機車
    專用道佔據至僅餘1 公尺可供機車通行，妨害機車通行，適
    有陳景祥於同日晚間08時30分許，騎乘車牌號碼H6D-558 號
    重型機車行至該處，因閃避不及而撞擊丙○○所駕駛車輛之
    左後側車身，陳景祥人、機車倒地，陳景祥因而受有「腦內
    出血」之傷害。嗣經警據報前往處理，將陳景祥送醫救治，
    陳景祥仍於同年05月11日凌晨02時20分許，因頭部外傷引發
    顱內出血不治死亡。丙○○於肇事後，留在現場，在偵查機
    關知悉犯人前，向到場處理之員警自首其為肇事者，並靜候
    裁判。
二、證據名稱：
(一)、告訴人乙○○於警詢、檢察官面前之陳述筆錄。
(二)、雲林縣警察局斗南分局道路交通事故現場圖、調查報告表(一)
    (二)、刑法第185條之3案件測試觀察紀錄表各1份。
(三)、臺大醫院雲林分院檢驗科急診檢驗結果、診斷證明書各1 紙
    。
(四)、雲林縣警察局斗南分局員警職務報告1份。
(五)、勘（相）驗筆錄、相驗屍體證明書、臺灣雲林地方法院檢察
    署驗斷書各1份。
(六)、現場照片8張。
(七)、被告於警詢、檢察官面前之供述筆錄，及於本院審理時之自
    白。
三、刑法於94年01月07日修正，並經總統於94年02月02日公布，
    自95年07月01日施行，被告行為後，刑法第33條第5 款業已
    修正，修正後刑法第33條第5 款規定：「罰金：新臺幣1,00
    0 元以上，以百元計算之。」修正前刑法第33條第5 款規定
    ：「罰金：1 元以上。」經比較修正前後刑法第33條第5 款
    規定之結果，以修正前刑法第33條第5 款規定較有利於被告
    ，故依刑法第2 條第1 項前段規定，本案關於刑法第276 條
    第2 項之法定刑罰金部分，自應適用行為時之法律即修正前
    刑法第33條第5 款規定決定其罰金部分之法定刑。而關於刑
    法第276 條第2 項法定刑為罰金之提高標準之新舊法適用問
    題，因被告行為後，刑法施行法第1 條之1 於95年06月14日
    修正公布增訂，修正增訂之刑法施行法第1 條之1 規定：「
    中華民國94年01月07日刑法修正施行後，刑法分則編未修正
    之條文定有罰金者，自94年01月07日刑法修正施行後，就其
    所定數額提高為30倍，但72年06月26日到94年01月07日新增
    或修正之條文，就其所定數額提高為3 倍。」本件被告所犯
    刑法第276 條第2 項之罪法定刑有罰金刑（銀元3, 000元以
    下），且為刑法分則編未修正之條文而定有罰金刑者，於刑
    法施行法第1 條之1 修正增訂前，其貨幣單位為銀元。被告
    所犯刑法第276 條第2 項之罪罰金刑之提高標準於適用罰金
    罰鍰提高標準條例第1 條之規定：「依法律應處罰金、罰鍰
    者，就其原定數額得提高為2 倍至10倍」，再依現行法規所
    定貨幣單位折算新臺幣條例第2 條規定：「現行法規所定金
    額之貨幣單位為圓、銀元或元者，以新臺幣之3 倍折算之。
    」換算為新臺幣時，則刑法第276 條第2 項之罪法定刑罰金
    刑部分，應為罰金新臺幣18,000至90,000元以下（3000乘2
    至10，再乘3） 。如適用刑法施行法第1 條之1 規定提高30
    倍，亦為罰金新臺幣90,000元以下（3,000 乘30）。是其關
    於法定刑為罰金部分之提高標準，以舊法較有利於被告，故
    依刑法第2 條第1 項前段規定，本案關於刑法第276 條第2
    項之罪法定刑罰金提高標準部分，自應適用行為時之法律即
    罰金罰鍰提高標準條例第1 條及現行法規所定貨幣折算新臺
    幣條例第2 條。
四、被告於肇事後，偵查機關尚不知何人為犯人前，向到場處理
    之員警自首其為肇事者，並靜候裁判等情，有雲林縣警察局
    斗南分局員警職務報告在卷可稽，符合自首要件。被告行為
    後刑法第62條本文已修正為：對於未發覺之罪自首而受裁判
    者，「得」減輕其刑。其法律效果為得減輕其刑。較之修正
    前同條規定為減輕其刑，按即必減輕其刑，以修正前刑法第
    62 條 之規定對被告較為有利，故仍應適用修正前刑法第62
    條有關自首之規定，減輕其刑。
五、又關於易科罰金之折算標準，亦併同修正公布施行，被告於
    本件犯罪時之刑法第41條第1 項前段規定：「犯最重本刑為
    5 年以下有期徒刑以下之刑之罪，而受6 個月以下有期徒刑
    或拘役之宣告，因身體、教育、職業、家庭之關係或其他正
    當事由，執行顯有困難者，得以1 元以上3 元以下折算一日
    ，易科罰金。」又其行為時之易科罰金折算標準，修正前罰
    金罰鍰提高標準條例第2 條前段（現已刪除）規定，就其原
    定數額提高為100 倍折算1 日，則本件被告行為時之易科罰
    金折算標準，應以銀元100 元至300 元折算1 日，經折算為
    新臺幣後，應以新臺幣300 元至900 元折算1 日；而修正後
    刑法第41條第1 項前段則規定：「犯最重本刑為5 年以下有
    期徒刑以下之刑之罪，而受6 個月以下有期徒刑或拘役之宣
    告者，得以新臺幣1,000 元、2,000 元或3,000 元折算一日
    ，易科罰金。」是比較新舊法結果，以修正前刑法第41條第
    1 項前段規定較有利於被告，應依刑法第2 條第1 項前段，
    適用修正前刑法第41條第1 項前段規定，定易科罰金之折算
    標準。
六、被告前未曾受有期徒刑以上刑之宣告，有臺灣高等法院被告
    前案紀錄表在卷可參，被告已與被害人陳景祥家屬和解，彌
    補損害，且被告犯後坦承犯行，犯後態度良好，其經此偵審
    教訓，當知所警惕，信無再犯之虞，本院認對其所宣告之刑
    以暫不執行為適當。被告於行為後，刑法第74條亦有修正，
    有關緩刑之規定，犯罪在新法施行前，新法施行後裁判，緩
    刑之宣告，應適用新法第74條之規定，有最高法院95年度第
    8 次刑事庭會議紀錄可考，則本件依修正後刑法第74條第1
    項第1 款之規定，諭知被告緩刑2 年，以勵自新。
七、處罰條文：
    刑法第2 條第1 項前段、第276 條第2 項、修正前刑法第62
    條、修正前刑法第41條第1 項前段、第74條第1 項第1 款，
    罰金罰鍰提高標準條例第1 條前段、第2 條，現行法規所定
    貨幣單位折算新臺幣條例第2 條。
八、協商判決有刑事訴訟法第455 條之4 第1 項第1 款於本訊問
    程序終結前，被告撤銷協商合意或檢察官撤回協商聲請者；
    第2款 被告協商之意思非出於自由意志者；第4 款被告所犯
    之罪非第455 條之2 第1 項所得以協商判決者；第6 款被告
    有其他較重之裁判上一罪之犯罪事實者；第7 款法院認應諭
    知免刑或免訴、不受理者情形之一及違反同條第2 項「法院
    應於協商合意範圍內為判決；法院為協商判決所科之刑，以
    宣告緩刑、二年以下有期徒刑、拘役或罰金為限。」之規定
    外，不得上訴。
九、本件如得上訴，而如不服本件判決，得自收受判決送達之日
    起10日內，向本院提出上訴狀（須附繕本），上訴於第二審
    法院。
本案經檢察官甲○○到庭執行職務。
中    華    民    國    95    年    7     月    31    日
                  刑事第一庭    法  官  李秋瑩
以上正本證明與原本無異。
                                書記官  徐基典
中    華    民    國    95    年    7     月    31    日
附錄本案論罪科刑法條全文：
中華民國刑法第276條
因過失致人於死者，處 2 年以下有期徒刑、拘役或 2 千元以下
罰金。
從事業務之人，因業務上之過失犯前項之罪者，處 5 年以下有期
徒刑或拘役，得併科3 千元以下罰金。


司法院資訊處製作；財團法人民間司法改革基金會備份。
